ACORDAO-COMPLETO-2534330

ACÓRDÃO 7213/2022 ATA 40/2022 - SEGUNDA CÂMARA

VISTOS, relatados e discutidos estes autos de tomada de contas especial, em que se examina recurso de reconsideração interposto por Wélita Walquíria de França Silva Sales, ex-prefeita do Município de Vertente do Lério/PE, contra o Acórdão 2588/2020-TCU-Segunda Câmara, por meio do qual este Tribunal, entre outras medidas, julgou irregulares as contas da ora recorrente, imputando-lhe débito e aplicando-lhe multa,
ACORDAM os Ministros do Tribunal de Contas da União, reunidos em Sessão da 2ª Câmara, com fundamento nos art. 33 da Lei 8.443/1992 c/c o art. 285 do Regimento Interno do TCU, nos arts. 8º, 11 e 18 da Resolução TCU 344/2022 e no art. 169, III, do Regimento Interno do TCU, e diante das razões expostas pelo Relator, em:
9.1. conhecer do recurso de reconsideração interposto por Wélita Walquíria de França Silva Sales para, no mérito, dar-lhe provimento;
9.2. reconhecer a prescrição intercorrente das pretensões punitiva e ressarcitória somente em relação ao Wélita Walquíria de França Silva Sales; 
9.3. tornar insubsistente o Acórdão 2588/2020-TCU-Segunda Câmara somente em relação a Wélita Walquíria de França Silva Sales, mantendo o julgamento inalterado quanto à outra responsável;
9.4. notificar, a respeito desta deliberação, a recorrente, demais interessados, o Ministério do Turismo, a Procuradoria da República no Estado de Pernambuco e a Procuradoria da República em Caruaru/PE;
9.5. arquivar o processo.

Recurso de reconsideração interposto por Wélita Walquíria de França Silva Sales contra o Acórdão 2.588/2020-TCU-2ª Câmara, relator Ministro-Substituto André Luís de Carvalho.

Segunda Câmara

Municipal de Vertente de Lério/PE

3. Recorrente: Wélita Walquíria de França Silva Sales (ex-prefeita, CPF XXX.512.964-XX)

13.1. Ministros presentes: Bruno Dantas (Presidente), Aroldo Cedraz e Antonio Anastasia (Relator).
13.2. Ministro-Substituto presente: Marcos Bemquerer Costa.

ANTONIO ANASTASIA

Neste processo de tomada de contas especial, examina-se recurso de reconsideração interposto por Wélita Walquíria de França Silva Sales contra o Acórdão 2588/2020-TCU-Segunda Câmara, relator Ministro-Substituto André Luís de Carvalho, por meio do qual este Tribunal, entre outras medidas, julgou irregulares as contas da ora recorrente, imputando-lhe débito e aplicando-lhe multa.
2. A seguir, reproduzo a instrução do auditor da Serur (peça 113) , ratificada pelo diretor da unidade (peça 114) , cuja proposta é de reconhecer a prescrição e tornar sem efeito o acórdão recorrido ou, alternativamente, negar provimento ao recurso:
"INTRODUÇÃO
1.	Trata-se de recurso de reconsideração interposto por Wélita Walquíria de França Silva Sales (peças 78-81) contra o Acórdão 2588/2020-TCU-Segunda Câmara (peça 63) , da relatoria do Ministro André Luís de Carvalho.
1.1.	A deliberação recorrida apresenta o seguinte teor:
'VISTOS, relatados e discutidos estes autos de tomada de contas especial instaurada pelo Ministério do Turismo (MTur) em desfavor de Wélita Walquiria de França Silva Sales, como então prefeita de Vertente do Lério - PE (gestões: 2005-2008 e 2009-2012) , diante da total impugnação dos dispêndios inerentes ao Convênio n.º 572/2009 destinado ao apoio à realização do projeto intitulado como 'Arraial Junino de Vertente do Lério' a partir do aporte de recursos federais sob o valor de R$ 100.000,00, tendo a vigência do ajuste sido estipulada para o período de 24/6 a 17/9/2009; 
ACORDAM os Ministros do Tribunal de Contas da União, reunidos em Sessão da 2ª Câmara, diante das razões apresentadas pelo Relator, em: 
9.1. considerar revel a Juliette Oliveira da Silva (J. O. Eventos) , nos termos do art. 12, § 3º, da Lei n.º 8.443, de 1992;
9.2. julgar irregulares as contas de Wélita Walquíria de França Silva Sales e da Juliette Oliveira da Silva (J. O. Eventos) , nos termos dos arts. 1º, I, 16, III, 'b' e 'c', e 19, caput, da Lei n.º 8.443, de 1992, para condená-los, solidariamente, ao pagamento do débito apurado nestes autos, com a fixação do prazo de 15 (quinze) dias contados da notificação, para comprovarem, perante o Tribunal (art. 214, III, 'a', do Regimento Interno do TCU - RITCU) , o recolhimento da referida dívida em favor do Tesouro Nacional, atualizada monetariamente e acrescida dos juros de mora, calculados desde as datas discriminadas até o efetivo recolhimento, na forma da legislação em vigor, sob as seguintes condições:
 9.2.1. débito sob a responsabilidade de Wélita Walquíria de França Silva Sales:
	Valor Original (R$) 
	Data da Ocorrência

	6.500,00
	31/7/2009

9.2.2. débito sob a responsabilidade solidária de Wélita Walquíria de França Silva Sales e de Juliette Oliveira da Silva (J. O. Eventos) :
	Valor Original (R$) 
	Data da Ocorrência

	90.000,00
	31/7/2009

9.3. aplicar em desfavor de Wélita Walquíria de França Silva Sales e da Juliette Oliveira da Silva (J. O. Eventos) , individualmente, a multa prevista no art. 57 da Lei nº  8.443, de 1992, sob o valor de R$ 40.000,00 (quarenta mil reais) , fixando-lhes o prazo de 15 (quinze) dias, contados da notificação, para que comprovem, perante o Tribunal (art. 214, III, 'a', do RITCU) , o recolhimento das referidas dívidas ao Tesouro Nacional, na forma da legislação em vigor;
9.4. autorizar, caso requerido, nos termos do art. 26 da Lei n.º 8.443, de 1992, e do art. 217 do RITCU, o parcelamento das dívidas fixadas por este Acórdão em até 36 (trinta e seis) parcelas mensais e sucessivas, com a atualização monetária e os correspondentes acréscimos legais, esclarecendo aos responsáveis que a falta de pagamento de qualquer parcela importará no vencimento antecipado do saldo devedor, sem prejuízo das demais medidas legais;
9.5. autorizar, desde logo, a cobrança judicial das dívidas fixadas por este Acórdão, nos termos do art. 28, II, da Lei nº 8.443, de 1992, diante do não atendimento à notificação; e
9.6. determinar que a unidade técnica envie a cópia deste Acórdão, com o Relatório e a Proposta de Deliberação, à Procuradoria da República no Estado de Pernambuco, nos termos do art. 16, § 3º, da Lei nº  8.443, de 1992, para o ajuizamento das ações penais e civis cabíveis, além do envio à Procuradoria da República em Caruaru - PE, para subsidiar a instrução do Procedimento Preparatório 1.26.002.000291/2016-20 e do Procedimento Preparatório 1.26.002.000063/2018-11 em conformidade com solicitação acostada à Peça 1 do TC Processo 023.022/2017-5 e do TC Processo 018.087/2018-3 (apensos) .'
HISTÓRICO
2.	Trata-se de tomada de contas especial instaurada pelo Ministério do Turismo (MTur) em desfavor de Wélita Walquíria de França Silva Sales, como então prefeita de Vertente do Lério/PE (gestões: 2005-2008 e 2009-2012) , diante da total impugnação dos dispêndios inerentes ao Convênio n.º 572/2009 (Siafi 703.842/2009) destinado ao apoio à realização do projeto intitulado como 'Arraial Junino de Vertente do Lério', cujas contas deveriam ser prestadas até 17/9/2009 (peça 1, p. 101) .
2.1.	Nos termos da Cláusula Quinta do termo de convênio, foram previstos R$ 110.000,00 para a execução do objeto, dos quais R$ 100.000,00 seriam repassados pela concedente e R$ 10.000,00 corresponderiam à contrapartida (peça 1, p. 73) , tendo os recursos federais sido repassados, em parcela única, em 31/7/2009 (peça 1, p. 99) .
2.2.	Analisada a prestação de contas enviadas à concedente em 9/10/2009 (peça 1, p. 111) , o MTur emitiu o Parecer de Análise Técnica 322/2010, de 10/3/2010 (peça 1, p. 113-123) , resultando na expedição do ofício de 16/8/2010 cobrando o envio de documentação complementar (peça 1, p. 127-137) .
2.3.	Da documentação complementar encaminhada pela convenente (peça 1, p. 141-143) , o MTur emitiu a Nota Técnica de Reanálise 1104/2010 (peça 1, p. 145-155) , de 20/10/2010, por meio da qual manifestou novamente posicionamento no sentido de que não foram apresentados elementos suficientes que permitissem a emissão de parecer conclusivo referente à regularidade da aplicação dos recursos repassados, resultando em novo ofício dirigido à ora recorrente (peça 1, p. 157) em 20/10/2010.
2.4.	Mais uma vez encaminhados ao Ministério do Turismo documentos complementares por parte da convenente (peça 1, p. 161) , em 19/7/2011, foi lançada a Nota Técnica de Reanálise 373/2013, de 10/4/2013 (peça 1, p. 163-169) e a Nota Técnica de Reanálise Financeira 424/2013, de 29/7/2013 (peça 1, p. 209-213) e, diante da não complementação da prestação de contas, instaurou-se a presente tomada de contas especial em 14/10/2013 (peça 1, p. 3) com a posterior juntada dos documentos necessários, como Relatório do Tomador de Contas Especial emitido em 21/8/2014 (peça 1, p. 249-255) , Relatório de Auditoria datado de 20/11/2014 (peça 1, p. 277-280) , Certificado de Auditoria de 21/11/2014 (peça 1, p. 281) e Pronunciamento Ministerial de 8/1/2015 (peça 1, p. 287) , todos pela irregularidade das contas.
2.3.	No âmbito desta Corte, a Unidade Técnica responsável pela instrução inicial do feito emitiu proposta de arquivamento dos autos (peça 12) em razão do valor efetivamente não comprovado como gasto no objeto conveniado, R$ 6.500,00 relativos à veiculação de 260 spots de rádio de trinta segundos, estar abaixo do limite estabelecido no art. 6º, inciso I, da IN/TCU-71/2012, entendendo ausentes os pressupostos de constituição e de desenvolvimento válido e regular do processo.
2.4.	Entretanto, o D. Representante do Parquet especializado, em parecer acostado à peça 14, com o qual concordou o Relator a quo, argumentou que a comprovação da boa e regular aplicação dos recursos repassados deveria, necessariamente, vir acompanhada de elementos que permitissem concluir que as bandas contratadas haviam efetivamente recebidos os cachês pelas apresentações realizadas.
2.5.	Prosseguindo, o Ministério Público/TCU asseverou que não constam dos autos quaisquer documentos que permitam verificar o destino dado aos valores que seriam destinados aos artistas contratados a teor do que restou decidido por esta Corte ao prolatar o Acórdão 5209/2015-TCU-Segunda Câmara e Acórdão 3612/2015-TCU-Segunda Câmara, ambos da relatoria do Ministro Marcos Bemquerer, nos quais se colhe o posicionamento do Tribunal de que a ausência de recibos ou outros documentos comprobatórios de que os artistas receberam os cachês representa quebra do nexo causal entre as despesas efetuadas e os recursos federais repassados.
2.6.	O Tribunal, para o saneamento dos autos, encaminhou ofício de diligência ao MTur para que fosse encaminhada a esta Corte cópia integral do processo de prestação de contas do referido convênio, tendo o órgão concedente respondido em 3/11/2015 (peça 22) e a Unidade Técnica lançado instrução propondo a citação da ora recorrente em 20/5/2019 (peça 29) .
2.6.	A citação enviada por esta Corte à ora recorrente (peça 35) , recebida em 29/7/2019 (peça 38) , descreveu, como condutas irregulares, os seguintes fatos:
a) Não comprovação, na prestação de contas, do efetivo pagamento dos cachês artísticos devidos às bandas Carta de Baralho, Cowboy's do Nordeste e Gatinha Manhosa, conforme previsto no Plano de Trabalho do Convênio 572/2009 (Siconv 703842) , firmado entre o Ministério do Turismo e o Município de Vertente do Lério/PE, cujo objeto é o apoio à realização do Projeto intitulado 'Arraial Junino de Vertente do Lério';
b) Não comprovação de despesa, no montante de R$ 6.500,00, realizada com recursos federais oriundos do Convênio 572/2009 (Siconv 703842) , firmado entre o Ministério do Turismo e o Município de Vertente do Lério/PE, cujo objeto é o apoio à realização do Projeto intitulado 'Arraial Junino de Vertente do Lério' (peça 1, p. 7-95) , em face da não apresentação de declaração da empresa prestadora do serviço atestando a regular veiculação de propaganda ('260 spots de rádio de 30 segundos') , com o devido 'de acordo' do convenente.
2.7.	Além das citadas irregularidades a recorrente foi ouvida também em audiência em razão da 'Contratação direta por indevida inexigibilidade de licitação (artigo 25, inciso III, da Lei 8.666/1993) da empresa individual Juliette Oliveira da Silva (J. O. Eventos, CNPJ 09.572.703/0001-69, Contrato 38/2009) , considerando que a autorização que confere exclusividade apenas para os dias correspondentes à apresentação dos artistas e que é restrita à localidade do evento, conforme dispõe o Acórdão 96/2008-TCU-Plenário, não se confunde com o contrato de exclusividade'.
2.8.	Apresentadas as razões de justificativa e alegações de defesa (peças 42-50) , a Unidade Técnica responsável pela instrução inicial dos presentes autos propôs a rejeição das defesas apresentadas e o julgamento pela irregularidade das contas com imputação de débito e aplicação de multa (peças 58-60) , tendo sido acompanhada pelo Ministério Público/TCU (peça 61) , e acatada pelo Tribunal ao proferir o acórdão recorrido em sessão realizada em 17/3/2020.
EXAME DE ADMISSIBILIDADE
3.	Reitera-se o exame preliminar de admissibilidade (peça 82) , ratificado à peça 85 pelo relator, Exmo. Ministro Raimundo Carreiro, que concluiu pelo conhecimento do recurso, eis que preenchidos os requisitos processuais aplicáveis à espécie, suspendendo-se os efeitos dos itens 9.2, 9.2.1, 9.2.2, 9.3 e 9.5 do Acórdão 2588/2020-TCU-Segunda Câmara, estendendo-se o efeito suspensivo aos demais devedores solidários.
EXAME TÉCNICO
4.	Delimitação do recurso
4.1.	Constitui objeto do recurso examinar as seguintes questões:
a) preliminarmente, se as pretensões punitiva e ressarcitória desta Corte prescreveram;
b) se os documentos apresentados comprovam o correto emprego das verbas destinadas aos artistas que se apresentaram durante os festejos;
c) se a ausência do 'de acordo' da convenente em relação à veiculação dos spots de rádio pode ser suprida pela entrega da prestação de contas; e
d) se deve persistir a irregularidade decorrente da contratação por inexigibilidade de licitação.
5.	Prescrição.
5.1.	Apesar de não alegada pela recorrente, ante o efeito devolutivo pleno do recurso de reconsideração, somado ao caráter público do instituto da prescrição, reconhecível de ofício, é salutar a realização de análise sobre a ocorrência da prescrição no presente caso concreto.
Análise
5.2.	No exame da prescrição, a Serur tem adotado os entendimentos detalhados na peça 112, que contém estudo e pronunciamentos anteriores da secretaria sobre o tema. Nessas manifestações estão desenvolvidas as seguintes premissas, que serão utilizadas no presente exame:
a) ao julgar o RE 636.886, o STF conferiu nova interpretação ao art. 37, § 5º, da Constituição Federal, fixando a tese de que 'é prescritível a pretensão de ressarcimento ao erário fundada em decisão de Tribunal de Contas';
b) as pretensões punitiva e de ressarcimento devem observar o mesmo regime na atividade de controle externo, dado o objetivo comum da prescrição, de fixar prazo para o Tribunal de Contas agir, para caracterizar o ilícito, identificar seu autor, dimensionar as consequências da conduta e impor as consequências legais, independentemente de tais consequências terem natureza punitiva ou ressarcitória;
c) até que sobrevenha norma específica, entende-se que a prescrição das pretensões punitiva e de ressarcimento, no processo de controle externo, deve observar o regime da Lei 9.873/1999, na linha dos recentes pronunciamentos do STF a respeito. Assim, sem prejuízo de se realizar o exame da prescrição também segundo o prazo decenal previsto no Código Civil, o critério adotado, na formulação da proposta de encaminhamento, será o da Lei 9.873/1999.
Análise da prescrição segundo os critérios do Acórdão 1441/2016-TCU-Plenário
5.3.	No que se refere à pretensão punitiva, o TCU tem tradicionalmente aplicado os critérios definidos no Acórdão 1441/2016-TCU-Plenário, que, em incidente de uniformização de jurisprudência, orientou-se pela aplicação do Código Civil. Por este acórdão, em linhas gerais, a prescrição subordina-se ao prazo geral de dez anos (CC, art. 205) , contado a partir da data da ocorrência do fato e interrompido pelo ato que ordenar a citação, a audiência ou a oitiva da parte.
5.4.	Entre outras razões que justificaram a adoção desse critério destaca-se a de que o citado dispositivo constitui uma cláusula geral a ser empregada sempre que a pretensão for prescritível, mas a lei não estabelecer um prazo específico, como na hipótese.
5.5.	Aplicando essas balizas ao caso em exame, verifica-se que o próprio tribunal, no acórdão recorrido, reconheceu que não havia se operado a prescrição (§ 15 do voto de peça 64) . Isso em razão da ausência do transcurso de mais de dez anos entre a ordem para a citação no âmbito do TCU, em 30/9/2015 (peça 15) , e a data fatal para a prestação de contas final do aludido ajuste, em 17/10/2009 (peça 1, p. 101) .
5.6.	Considerando a premissa de que as pretensões punitiva e de ressarcimento se submetem ao mesmo regime, conclui-se que não estariam prescritas a possibilidade de aplicação de multa, mas também a de condenação ao ressarcimento, caso fossem adotados, para ambos os fins, os parâmetros definidos no Acórdão 1441/2016-TCU-Plenário.
Análise da prescrição pelo regime da Lei 9.873/1999
5.7.	Adotando-se as premissas fixadas na Lei 9.873/1999 ao caso em exame, considerando-se o prazo geral, de cinco anos, observa-se que não teria ocorrido a prescrição. Para tanto, é preciso considerar os seguintes parâmetros:
a) Termo inicial:
5.8.	A Lei 9.873/1999, art. 1º, parte final, traz previsão expressa a respeito do início da contagem do prazo prescricional, estabelecendo que o marco inicial será contado da data da prática do ato ou, no caso de infração permanente ou continuada, do dia em que tiver cessado.
5.9.	Nessa hipótese, tendo em vista que a irregularidade tratada nos presentes autos decorre da rejeição das contas prestadas pela recorrente acerca das verbas transferidas por convênio, ocorrida em 9/10/2009 (peça 1, p. 111) , esta data deve ser utilizada como marco inicial da contagem do prazo prescricional. 
b) Prazo:
5.10.	A Lei 9.873/1999 apresenta um prazo geral, de cinco anos (art. 1º) , e um prazo especial, previsto no art. 1º, § 2º, a saber: 'quando o fato objeto da ação punitiva da Administração também constituir crime, a prescrição reger-se-á pelo prazo previsto na lei penal', não havendo enquadramento na lei penal da irregularidade tratada nos presentes autos.
c) Interrupções por atos inequívocos de apuração dos fatos:
5.11.	No regime da Lei 9.873/1999 a prescrição se interrompe 'por qualquer ato inequívoco, que importe apuração do fato' (art. 2º, II) . O exemplo típico, no caso em exame, são as notas técnicas emitidas pelo Ministério do Turismo que apuraram a ausência de comprovação da boa e regular aplicação dos recursos repassados, conforme descrito no histórico da presente instrução. A instauração de processo de tomada de contas especial e as instruções lançadas pelas unidades técnicas deste Tribunal são também exemplos típicos dessa causa interruptiva (vide situações similares discutidas no MS 32.201) . Com esse fundamento, a prescrição foi interrompida:
i) Parecer de Análise Técnica 322/2010, de 10/3/2010 (peça 1, p. 113-123) ;
ii) Nota Técnica de Reanálise 1104/2010, de 20/10/2010 (peça 1, p. 145-155) ;
iii) Nota Técnica de Reanálise 373/2013, de 10/4/2013 (peça 1, p. 163-169) 
iv) Nota Técnica de Reanálise Financeira 424/2013, de 29/7/2013 (peça 1, p. 209-213) ;
v) Instauração da presente tomada de contas especial, em 14/10/2013 (peça 1, p. 3) ;
vi) Relatório do Tomador de Contas Especial, de 21/8/2014 (peça 1, p. 249-255) ;
vii) Relatório de Auditoria, de 20/11/2014 (peça 1, p. 277-280) ;
viii) Certificado de Auditoria, de 21/11/2014 (peça 1, p. 281) ;
ix) Pronunciamento Ministerial, de 8/1/2015 (peça 1, p. 287) ;
x) Parecer do Ministério Público/TCU, de 28/9/2015 (peça 14) ;
xi) Diligência ao Ministério do Turismo promovida pelo Tribunal em 2/10/2015 (peça 20) ; e
xii) Instrução de unidade técnica desta Corte, de 20/5/2019 (peça 29) .
d) Interrupções pela citação dos responsáveis:
5.12.	A prescrição também é interrompida 'pela notificação ou citação do indiciado ou acusado, inclusive por meio de edital', nos termos do art. 2º, I, da Lei 9.873/1999. E, no regime dessa lei, a interrupção se dá pela citação propriamente dita, e não pelo despacho que a ordena. Com esse fundamento, houve a interrupção da prescrição em 24/7/2019 (peça 38) .
5.13	Cabe destacar, por oportuno, que, em se tratando de devedores solidários, a interrupção da prescrição feita a um prejudica aos demais. Incide, nesse caso, regra própria da teoria geral das obrigações, segundo a qual 'a interrupção efetuada contra o devedor solidário envolve os demais' (art. 204, § 1º, do Código Civil) . São consequências próprias da solidariedade (a exemplo da regra de que o credor pode demandar qualquer dos devedores, art. 275 do Código Civil) , que não precisam ser repetidas em cada diploma legal específico.
e) Interrupção pela decisão condenatória recorrível:
5.14.	Por fim, a prescrição também se interrompe 'pela decisão condenatória recorrível' (art. 2º, III, da Lei 9.873/1999) . Com esse fundamento, houve a interrupção em 17/3/2020, data da sessão em que foi proferido o acórdão condenatório (peça 63) . Essa interrupção é relevante por estabelecer prazo para julgamento do recurso.
f) Da prescrição intercorrente:
5.15.	Nos termos do art. 1º, § 1º, da Lei 9.873/1999, opera-se a prescrição intercorrente se o processo ficar paralisado por mais de três anos, aguardando 'julgamento ou despacho'.
5.16.	Note-se que há uma correlação entre essa hipótese e as causas de interrupção da prescrição do art. 2º. Com efeito, uma vez interrompida a prescrição por alguma das hipóteses do art. 2º, o processo não pode ficar inativo, sem qualquer inovação processual relevante, por mais de três anos.
5.17.	Trata-se de prazo específico, não se aplicando nem o prazo geral de cinco anos nem o prazo especial, da lei penal (§ 2º) . A finalidade da prescrição intercorrente, com seu prazo próprio, é a de assegurar a eficiência e celeridade nas apurações administrativas. Seria contrário a essa finalidade a paralisação injustificada do processo por período maior que o triênio estabelecido para a hipótese.
5.18.	A extrapolação do prazo de três anos, sem inovação relevante no processo, pode configurar negligência. Por isso, além de se operar a prescrição, deve-se promover a 'apuração da responsabilidade funcional decorrente da paralisação, se for o caso'.
5.19.	Em muitas situações o exame da prescrição intercorrente pode ficar prejudicado nos processos já em tramitação no TCU. Como a ação de ressarcimento era considerada imprescritível, as peças que compõem a tomada de contas especial, elencadas no art. 10 da Instrução Normativa/TCU 71/2012, não contemplam informações pormenorizadas quanto ao andamento do processo na fase interna, o que pode prejudicar a análise de eventual paralisação por mais de três anos.
5.20.	Assim, caso o tribunal venha a adotar a sistemática da Lei 9.873/1999 para aferir a prescrição, convém avaliar, oportunamente, a possibilidade de ajustes na IN-TCU 71/2012, para que as tomadas de contas especiais encaminhadas ao tribunal contemplem informações sobre as interrupções ocorridas na fase interna do procedimento (como, por exemplo, declaração do órgão instaurador da TCE, de que o processo não ficou paralisado por mais de três anos, na forma do art. 1º, § 1º, da citada lei) .
5.21.	Especificamente quanto a esta TCE, as causas de interrupção elencadas acima, apesar de evidenciarem a não ocorrência da prescrição geral, de cinco anos, permitem evidenciar que o processo não teve andamento regular no âmbito desta Corte, eis que ficou paralisado entre 3/11/2015, data de juntada de documentos pelo Ministério do Turismo aos autos (peças 22-25) , e 20/5/2019, data da instrução lançada à peça 29, passando-se mais de três anos e seis meses sem a ocorrência de qualquer ato que interrompesse o fluxo do prazo prescricional, se operando a prescrição intercorrente.
5.22.	Importa destacar, por fim, que os processos apensados aos presentes autos, datados de 2017 e 2018, não repercutiram na contagem do prazo prescricional, eis que tratam de solicitações de cópia e, portanto, não são causas interruptivas porque em nada auxiliam no deslinde do processo.
g) Conclusão:
5.23.	Da descrição dos eventos acima indicados é possível se observar que transcorreu prazo suficiente para se operar a prescrição intercorrente tomando-se por referência a Lei 9.873/1999, tida pelo STF como norma regente da prescrição da pretensão punitiva pelo TCU.
5.24.	Partindo-se da premissa de que a pretensão reparatória segue as mesmas balizas, enquanto não houver norma específica a respeito, a demonstração de que se operou a prescrição punitiva impõe, como consequência, a conclusão de que também é inviável a condenação ao ressarcimento do prejuízo apurado nos autos.
MÉRITO
6.	Comprovação do efetivo pagamento dos cachês artísticos devidos às bandas.
6.1.	A recorrente traz, anexo às suas razões recursais, declarações emitidas pelos proprietários das bandas que se apresentaram durante o evento custeado com os recursos públicos tradados nos presentes autos, afirmando que tais documentos, por afirmarem que receberam os cachês pelos serviços prestados e estarem registradas em cartório, afastam a irregularidade a ela atribuída.
6.2.	Ademais, conforme consta do Voto que fundamenta a deliberação recorrida e do Parecer do D. Representante do Ministério Público/TCU, de que a declaração das bandas supriria a irregularidade, há de se reconhecer a regularidade dos gastos, eis que também constam dos autos nota fiscal emitida pela empresa representante das bandas, cujo pagamento é inconteste nos autos, além de não haver dúvidas quanto à efetiva apresentação dos artistas.
6.3.	Contesta, ainda, a presunção de má-fé, malversação dos recursos ou culpa da recorrente por este Tribunal, afirmando não ter sido constatado qualquer dano ao erário e cita os seguintes julgados desta Corte: Acórdão 2660/2015-TCU-Segunda Câmara; Acórdão 675/2015-TCU-Primeira Câmara; Acórdão 1590/2015-TCU-Segunda Câmara; e Acórdão 6517/2014-TCU-Primeira Câmara nos quais se entendeu que a comprovação da realização do evento afasta a imputação de débito.
Análise
6.4.	Inicialmente cumpre esclarecer que não há presunção de má-fé ou de malversação de recursos públicos e que, em relação à presunção de dano ao erário, é firme a jurisprudência desta Corte, amparada no dever constitucional e legal de prestar contas, de que a ausência da comprovação da boa e regular aplicação dos recursos públicos fundamentam a imputação de ressarcimento ao erário, eis que 'prestará contas qualquer pessoa física ou jurídica, pública ou privada, que utilize, arrecade, guarde, gerencie ou administre dinheiros, bens e valores públicos ou pelos quais a União responda, ou que, em nome desta, assuma obrigações de natureza pecuniária', nos termos do art. 71, parágrafo único, da Constituição Federal.
6.5.	No que diz respeito aos documentos apresentados pela recorrente (peças 79-81) , todos com o mesmo texto, deles se extrai que as bandas foram representadas por Juliette Oliveira da Silva - ME, a quem foi delegado poderes para receber os valores dos cachês, e que as bandas dão quitação de qualquer valor devido, o que, a toda evidência, não serve como prova dos efetivos pagamentos às bandas, já que apenas indicam que a empresa intermediária poderia receber os valores devidos pela Prefeitura Municipal e que dão quitação, em momento algum indicando terem de fato recebido os valores dos cachês.
6.6.	A exigência desta Corte constante do Voto que fundamenta a deliberação recorrida, ademais, faz-se necessária para que haja a comprovação do nexo de causalidade entre os pagamentos e os valores repassados pela União Federal, conforme se extrai do seguinte trecho:
' (...) não foi promovida a indispensável comprovação sobre o necessário nexo causal entre os recursos federais aportados e os supostos dispêndios incorridos no ajuste, diante, especialmente, da ausência da necessária prova sobre o efetivo pagamento dos cachês em favor dos artistas e das bandas a partir da intermediada contratação pela Juliette Oliveira da Silva (J. O. Eventos) .'
6.7.	Fundamentando tal posicionamento, o então Relator cita em seguida:
'12. Bem se sabe, nesse ponto, que, ao responder à consulta sobre a exigência de contratos de exclusividade, o Plenário do TCU prolatou o Acórdão 1.435/2017 pela seguinte linha:
' (...) 9.2. responder ao consulente que:
9.2.1. a apresentação apenas de autorização/atesto/carta de exclusividade que confere exclusividade ao empresário do artista somente para o (s) dia (s) correspondente (s) à apresentação deste, sendo ainda restrita à localidade do evento, não atende aos pressupostos do art. 25, inciso III, da Lei 8.666/1993, representando impropriedade na execução do convênio;
9.2.2. do mesmo modo, contrariam o sobredito dispositivo legal as situações de contrato de exclusividade - entre o artista/banda e o empresário - apresentado sem registro em cartório, bem como de não apresentação, pelo convenente, do próprio contrato de exclusividade;
9.2.3. tais situações, no entanto, podem não ensejar, por si sós, o julgamento pela irregularidade das contas tampouco a condenação em débito do (s) responsável (is) , a partir das circunstâncias inerentes a cada caso concreto, uma vez que a existência de dano aos cofres públicos, a ser comprovada mediante instauração da devida tomada de contas especial, tende a se evidenciar em cada caso, entre outras questões, quando:
9.2.3.1. houver indícios de inexecução do evento objeto do convênio; ou
9.2.3.2. não for possível comprovar o nexo de causalidade, ou seja, que os pagamentos tenham sido recebidos pelo artista ou por seu representante devidamente habilitado, seja detentor de contrato de exclusividade, portador de instrumento de procuração ou carta de exclusividade, devidamente registrados em cartório' (grifou-se) .
6.8.	Assim, em que pese as declarações trazidas pela recorrente dando conta de que a empresa intermediária detinha poderes para receber os cachês, tal fato não tem o condão de alterar o posicionamento desta Corte, até mesmo porque o pagamento realizado à intermediária resta devidamente comprovado nos presentes autos desde a fase processual anterior e, não inovando em nada as informações constantes dos autos, obviamente, não serve para comprovar a correta destinação dos valores repassados ao ente municipal.
6.9.	Quantos aos precedentes citados pela recorrente, importante destacar que em tais julgados esta Corte reconheceu, ao contrário do que ocorre nos presentes autos, estarem presentes o nexo de causalidade entre os recursos repassados e os dispêndios havidos, como, a título de exemplo, restou consignado pela D. Relatora, Ministra Ana Arraes, no Voto que fundamenta o Acórdão 2660/2015-TCU-Segunda Câmara quando assim assinalou:
'Cumpre realçar que, em situações nas quais não há indícios de dano ao erário, estando presentes tanto a execução do objeto, quanto o nexo causal entre as despesas realizadas e os recursos repassados por força do convênio, a determinação para a devolução dos recursos seria indevida, pois caracterizaria o enriquecimento sem causa da União.'
6.10.	Importa esclarecer, dessa forma, que a comprovação do recebimento dos cachês pelas bandas se mostra necessário para a comprovação do necessário nexo de causalidade entre os recursos repassados e os pagamentos realizados, não sendo viável para alterar o posicionamento anterior desta Corte o simples recebimento de cachês pelas bandas, o que se destaca não foi comprovado, sendo necessário se demonstrar que tais pagamentos foram custeados com os recursos repassados pela União Federal.
6.11.	Nos presentes autos, as provas juntadas na fase processual anterior, ademais, não permitem ao Tribunal tal constatação, ainda mais se considerado que a nota fiscal emitida pela intermediária para a cobrança dos cachês das bandas foi emitida e entregue à convenente sem a identificação do convênio em tela, o que contraria norma prevista na IN/STN 01/1997 e a jurisprudência desta Corte (Acórdão 76/2001-TCU-Segunda Câmara, Acórdão 3124/2004-TCU-Primeira Câmara e Acórdão 3304/2006-TCU-Primeira Câmara) , mormente o que restou consignado no Voto que fundamenta o Acórdão 1571/2007-TCU-Segunda Câmara, quando assim se manifestou o Ministro-Relator Ubiratan Aguiar:
'10. Tal inexistência de nexo causal, inclusive, foi citada no parecer do Ministério Público/TCU de fls. 379/380 de vol. 1, parcialmente transcrito no relatório que precede o acórdão recorrido, sendo oportuno lançar mão do seguinte excerto, incluindo-o em minhas razões de decidir:
'Há de se asseverar que, se a obrigatoriedade de identificação do convênio nos documentos probatórios é exigência dirigida a todos os convênios, por força da IN/STN n.º 01/97 e, também, como forma de inviabilizar a utilização dos mesmos documentos em mais de uma prestação de contas (...) '
6.12.	Nesse sentido, verifica-se dos autos que a nota fiscal emitida pela empresa intermediária para cobrança dos valores relativos aos cachês das bandas foi encaminhada pela recorrente ao órgão concedente sem qualquer referência ao termo de convênio (peça 25, p. 15) e que, posteriormente, quando do envio da mesma nota fiscal a esta Corte junto às suas alegações de defesa a recorrente o fez corrigindo tal falha (peça 45) , o que causa dúvidas sobre sua utilização em mais de uma prestação de contas como alertado pelo Parquet especializado no trecho acima citado.
7.	Veiculação dos spots de rádio.
7.1.	Alega a recorrente que restou devidamente comprovado nos autos a veiculação dos spots de rádio nos termos previstos no instrumento de convênio e que a conclusão deste Tribunal de que a ausência do 'de acordo' da convenente na declaração emitida pela empresa contratada para a prestação dos serviços exorbita a intenção da fiscalização, representa extremo formalismo e excessivo rigor técnico.
7.2.	Adiciona que a interpretação das normas de gestão pública deve ser razoável, mormente levando-se em conta as dificuldades de municípios pequenos e, por fim, diante da comprovação dos pagamentos às bandas, tal irregularidade não justificaria a rejeição das contas.
Análise
7.3.	Não assiste razão à recorrente. Frise-se, inicialmente, que tal irregularidade não é a única a motivar o julgamento pela rejeição das contas, eis que permanece ausente o nexo de causalidade entre os recursos destinados à contratação das bandas e o recebimento do cachê pelas mesmas.
7.4.	Ademais, a irregularidade não representa mero formalismo, excessivo rigor ou exorbita o poder fiscalizatório desta Corte, eis que a declaração emitida por agente privado e beneficiário dos recursos sem o devido atesto pelo responsável pela fiscalização do contrato, não pode ser considerada prova válida ou robusta apta a motivar o reconhecimento da regularidade dos gastos custeados com recursos públicos.
8.	Contratação por inexigibilidade de licitação.
8.1.	Questiona a recorrente a irregularidade a ela atribuída por esta Corte relativa à contratação, por inexigibilidade de licitação, da empresa que intermediou a contratação das bandas que se apresentaram durante os festejos juninos, afirmando que, embora contrária ao entendimento deste Tribunal, a prática era corriqueira à época, mormente em municípios de pequeno porte.
8.2.	Cita acórdãos do Tribunal nos quais a irregularidade foi relevada e as contas julgadas regulares, ainda que com ressalvas, conforme restou decidido no Acórdão 7471/2015-TCU-Segunda Câmara, da relatoria do Ministro Augusto Nardes, sem imputação de débito ou aplicação da multa prevista no art. 58 da Lei 8.443/1992, e que no presente caso não restou demonstrada a existência de dolo ou má-fé e que não houve qualquer dano ao erário, pois os valores pagos são idênticos aos previstos no plano de trabalho que compõe o termo de convênio.
8.3.	Ademais, foram apresentadas as cartas de exclusividade para a representação das bandas, todas válidas juridicamente, com firmas reconhecidas em cartório, de modo que não restou comprovado pelo Tribunal a prática do ato irregular atribuído à recorrente que, segundo afirma amparada em posicionamentos doutrinários, seria ônus desta Corte, pois 'se o autor não demonstra o fato constitutivo do direito invocado, o réu não pode ser condenado por dedução, ilação ou presunção'.
8.4.	Traz ainda normas constantes da Lei de Introdução às Normas do Direito Brasileiro que não permitem ao Tribunal alterar seu posicionamento jurisprudencial para punir seus jurisdicionados e que não basta a caracterização da culpa em sentido amplo, devendo restar comprovado o dolo do agente público, o que não teria ocorrido no presente caso concreto.
8.5	Por fim, a recorrente discorre sobre princípios que devem reger a atuação desta Corte em casos como o tratado nos presentes autos, devendo qualquer aplicação de multa ou imputação de débito ser proporcional aos fatos ocorridos, o que não teria sido atendido na fase processual anterior em razão de restar devidamente comprovada toda a execução do convênio.
Análise
8.6.	Os argumentos apresentados são os mesmos trazidos pela recorrente na fase processual anterior e foram, de forma fundamentada, não acolhidos pelo Tribunal.
8.7.	Não obstante, embora tenha sido proposto pela Unidade Técnica e pelo D. Representante do Parquet especializado o não acolhimento das razões de justificativa apresentadas pela recorrente para justificar a não ocorrência da irregularidade ora tratada, é preciso esclarecer que não houve qualquer sucumbência da recorrente em relação a este item pelo qual foi ouvida em audiência.
8.8.	Nos termos da Lei 8.443/1992 a prática de qualquer irregularidade causadora de dano ao erário é levada ao conhecimento dos agentes responsáveis, para que apresentem suas defesas, por meio de ofício de citação e permitem ao Tribunal a imputação de débito e a aplicação da multa prevista em seu art. 57. De outro lado, irregularidades que não tenham causado dano ao erário, pelas quais os responsáveis são ouvidos em audiência, permitem a aplicação da multa prevista em seu art. 58.
8.9.	No caso ora tratado, verifica-se que a recorrente foi ouvida em citação e em audiência e que ambas as defesas tiveram proposta de rejeição, mas não ouve qualquer aplicação de multa amparada no art. 58 da Lei 8.443/1992, motivo pelo qual não há interesse recursal da recorrente em novamente se insurgir contra a irregularidade a ela atribuída e pela qual foi ouvida em audiência (contratação por inexigibilidade de licitação) .
8.10.	Também não há que se falar que tal irregularidade, embora não tenha ensejado a aplicação da multa prevista no art. 58, serviu de fundamento para a dosimetria da multa a ela aplicada com fundamento no art. 57, eis que a empresa intermediária da contratação da banda, embora tenha sido condenada em débito em montante inferior àquele atribuído à recorrente, foi penalizada com valor idêntico ao aplicado à recorrente e, portanto, proporcionalmente maior sem sequer ter sido ouvida em audiência por esta Corte de Contas.
8.11.	Dessa forma, por ausência de interesse recursal, não há razões para a recorrente se insurgir em relação à irregularidade decorrente da contratação, por inexigibilidade de contratação, da empresa Juliette Oliveira da Silva - ME.
CONCLUSÃO
9.	Da análise anterior conclui-se que:
a) em preliminar, deve o Tribunal reconhecer a ocorrência da prescrição das pretensões punitiva e ressarcitória com amparo no art. 1º, § 1º, da Lei 9.873/1999;
b) os documentos apresentados não comprovam o correto emprego das verbas destinadas aos artistas que se apresentaram durante os festejos;
c) a ausência do 'de acordo' da convenente em relação à veiculação dos spots de rádio não pode ser suprida pela prestação de contas; e
d) não há razões para a recorrente se insurgir em relação à irregularidade consubstanciada na contratação por inexigibilidade de licitação.
PROPOSTA DE ENCAMINHAMENTO
10.	Ante o exposto, submete-se à consideração superior a presente análise do recurso de reconsideração interposto por Wélita Walquíria de França Silva Sales contra o Acórdão 2588/2020-TCU-Segunda Câmara, propondo-se, com fundamento nos arts. 32, inciso I, e 33, da Lei 8.443/1992:
a) conhecer do recurso e
a.1) em sede preliminar, reconhecer a prescrição das pretensões punitiva e ressarcitória com fundamento na Lei 9.873/1999 a fim de tornar sem efeito o acórdão recorrido;
a.2) no mérito, caso superada a preliminar, negar-lhe provimento;
b) comunicar o teor da decisão que vier a ser proferida à recorrente e aos demais interessados."
3. O titular da Serur manifestou-se em divergência à proposta da subunidade, nestes termos (peça 115) :
	"Trata-se de recurso de reconsideração interposto por Wélita Walquíria de França Silva, ex-prefeita do Município de Vertente de Lério/PE, contra o Acórdão 2588/2020-TCU-Segunda Câmara (rel. Min. Subst. André Luís de Carvalho) .
2.	A condenação da recorrente ocorreu em face da conduta descrita a seguir (peça 35) :
'a) Irregularidade: não comprovação, na prestação de contas, do efetivo pagamento dos cachês artísticos devidos às bandas Carta de Baralho, Cowboy's do Nordeste e Gatinha Manhosa, conforme previsto no Plano de Trabalho do Convênio 572/2009 (Siconv 703842) , firmado entre o Ministério do Turismo e o Município de Vertente do Lério/PE, cujo objeto é o apoio à realização do Projeto intitulado 'Arraial Junino de Vertente do Lério'; 
b) Conduta: não apresentar notas fiscais e recibos (ou outros documentos equivalentes) emitidos em nome das bandas Carta de Baralho, Cowboy's do Nordeste e Gatinha Manhosa, e assinados por seus representantes legais ou pelos seus empresários exclusivos, sendo essa representação ou exclusividade registrada em cartório, conforme previsto no Plano de Trabalho do Convênio 572/2009 (Siconv 703842) ; 
c) Dispositivos violados: Arts. 62 e 63 da Lei 4.320/64; art. 93 do Decreto-Lei 200/67; e Cláusula Décima Segunda, Parágrafo Segundo, alíneas 'd' e 'f', do Convênio 572/2009 (Siconv 703842) . (grifei) '
3.	Nessa linha, assim se pronunciou o relator do feito, por ocasião do voto condutor da decisão recorrida:
'11. Por conseguinte, o Tribunal deve rejeitar as alegações de defesa apresentadas pela então prefeita, em sintonia com o parecer da unidade técnica, até porque, em plena consonância com os outros casos semelhantes já julgados pelo TCU, não foi promovida a indispensável comprovação sobre o necessário nexo causal entre os recursos federais aportados e os supostos dispêndios incorridos no ajuste, diante, especialmente, da ausência da necessária prova sobre o efetivo pagamento dos cachês em favor dos artistas e das bandas a partir da intermediada contratação pela Juliette Oliveira da Silva (J. O. Eventos) . 
 (...) 
14. Por esse prisma, como a ausência dos documentos comprobatórios sobre o efetivo recebimento dos cachês pelos artistas e pelas bandas impediu o necessário estabelecimento do referido nexo causal, resultando na ausência de efetiva demonstração da boa e regular aplicação dos recursos federais transferidos, restou configurada a ofensa não só às regras legais, mas também aos princípios basilares da administração pública, já que, ao final e ao cabo, o gestor deixou de prestar satisfação à sociedade sobre o efetivo emprego dos recursos públicos postos à sua disposição, dando ensejo, assim, à presunção legal de dano ao erário pela integralidade dos valores federais repassados, ante a ausência do referido nexo causal, para a subsequente condenação dos responsáveis em débito e em multa.'
4.	Antes de adentrar o caso concreto, cumpre transcrever parte do Acórdão 1435/2017-TCU-Plenário (rel. min. Vital do Rêgo) , por se tratar de julgado paradigmático nesta Corte:
'9.2. responder ao consulente que:
9.2.1. a apresentação apenas de autorização/atesto/carta de exclusividade que confere exclusividade ao empresário do artista somente para o (s) dia (s) correspondente (s) à apresentação deste, sendo ainda restrita à localidade do evento, não atende aos pressupostos do art. 25, inciso III, da Lei 8.666/1993, representando impropriedade na execução do convênio;
9.2.2. do mesmo modo, contrariam o sobredito dispositivo legal as situações de contrato de exclusividade - entre o artista/banda e o empresário - apresentado sem registro em cartório, bem como de não apresentação, pelo convenente, do próprio contrato de exclusividade;
9.2.3. tais situações, no entanto, podem não ensejar, por si sós, o julgamento pela irregularidade das contas tampouco a condenação em débito do (s) responsável (is) , a partir das circunstâncias inerentes a cada caso concreto, uma vez que a existência de dano aos cofres públicos, a ser comprovada mediante instauração da devida tomada de contas especial, tende a se evidenciar em cada caso, entre outras questões, quando:
9.2.3.1. houver indícios de inexecução do evento objeto do convênio; ou 
9.2.3.2. não for possível comprovar o nexo de causalidade, ou seja, que os pagamentos tenham sido recebidos pelo artista ou por seu representante devidamente habilitado, seja detentor de contrato de exclusividade, portador de instrumento de procuração ou carta de exclusividade, devidamente registrados em cartório' (grifei) 
5.	Não desconheço que, apesar de o Acórdão 1435/2017-TCU-Plenário ter sido prolatado em sede de consulta formulada pelo Ministério do Turismo, esta egrégia Corte parece ainda não ter pacificado a questão por inteiro.
6.	Por intermédio do Acórdão 936/2019-TCU-Plenário (rel. min. José Múcio) , por exemplo, o TCU entendeu que cartas de exclusividade ou outros documentos de caráter temporário, emitidos por empresas intermediárias, não se prestam a afastar o débito, ainda que registrados em cartório, salvo se acompanhados de ' (...) documentos que comprovem os valores cobrados pelos artistas, a título de cachê, e o efetivo recebimento pelos artistas' (grifei) . A seguir, as teses que balizaram o julgado:
'1. O art. 25, caput, da Lei 8.666/1993, que trata da inviabilidade de competição e das hipóteses de inexigibilidade, veda a contratação de empresas intermediárias, sem licitação, para a realização de eventos, custeados com recursos federais, mediante cartas de exclusividade, conferidas por artistas ou por seus empresários exclusivos.
2. A ausência de comprovação de pagamento ao artista, ou ao empresário exclusivo, que é o único detentor do contrato de exclusividade, não caracteriza mera 'impropriedade', mas grave ilícito, em razão da apropriação, pelo intermediário, escolhido pelo prefeito, sem licitação, dos valores devidos ao artista.
3. A apresentação de propostas por empresas que, posteriormente, obtém cartas de exclusividade dos artistas pré-selecionados para os dias e locais dos eventos já é suficiente para demonstrar a viabilidade de competição.
4. Viável a competição, o art. 37, inciso XXI, da CF/1988 impõe a instauração de processo licitatório com igualdade de condições a todos os interessados em oferecer o serviço, que garanta a contratação da melhor proposta para a Administração.
5. A inexigibilidade de licitação apenas se legitima pela contratação direta de profissional do setor artístico, ou do seu empresário exclusivo, que não se confunde com o mero detentor de carta temporária ou procuração, ainda que registrados em cartório.
6. Instrumentos de procuração, cartas de exclusividade e outros documentos de caráter temporário - ainda que registrados em cartório e associados a notas fiscais - desacompanhados de documentos que comprovem os valores cobrados pelos artistas, a título de cachê, e o efetivo recebimento pelos artistas, não elidem o débito, na aplicação dos recursos federais' (grifei) .
7.	Como se vê, de um lado, pelo Acórdão 1435/2017-TCU-Plenário, a existência de carta de exclusividade ou documento análogo é capaz de justificar a correta aplicação dos recursos se os demais documentos presentes nos autos não denotarem, segundo as circunstâncias do caso concreto, indícios de inexecução do objeto ou que os pagamentos tenham sido recebidos pela empresa intermediária (subitem 9.2.3) . De outro, pelo Acórdão 936/2019-TCU-Plenário, a carta de exclusividade só se presta a comprovar a regularidade do gasto se acompanhada de documentos que comprovem a compatibilidade entre os valores recebidos pela empresa intermediária e repassados efetivamente aos artistas, a título de cachê.
8.	É certo que o Acórdão 1435/2017-TCU-Plenário, a par de evidenciar ilegalidade na falta de contrato de exclusividade entre o artista e seu representante, para fins de justificar a hipótese de inexigibilidade de licitação a que se refere o art. 25, inciso III, da Lei 8.666/1993, trouxe segurança jurídica ao debate na medida em que respondera ao Ministério do Turismo aspectos fático-jurídicos fundamentais sobre a intepretação da legislação, o alcance dos fatos e aplicação do Direito em casos como o deste processo, orientando o órgão a analisar outras tomadas de contas especiais a partir do entendimento a ele consubstanciado.
9.	A presente tomada de contas especial foi instaurada em 2014, antes do aludido acórdão em processo de consulta, quando havia ainda mais incertezas sobre a matéria. Ademais, não constou das obrigações do convenente a juntada de documentação comprobatória dos valores efetivamente recebidos pelos artistas. Logo, não me parece razoável exigir a aplicação do entendimento firmado pelo Acórdão 936/2019-TCU-Plenário.  
10	Para definição de um marco modulatório de incidência deste posicionamento mais recente do TCU, adoto os fundamentos constantes do Acórdão 11787/2020-TCU-Primeira Câmara (rel. min. Bruno Dantas) , 'segundo o qual, para os convênios celebrados antes da Portaria MTur 153/2009, o Tribunal deve admitir a composição do nexo de causalidade com os documentos que comprovem o pagamento à empresa contratada, sem necessidade de apresentação dos recibos dos cachês, já que isso não era exigido do gestor à época' (grifei) , consoante evidencia esse trecho extraído do voto condutor do Acórdão 13383/2020-TCU-Primeira Câmara (rel. min. Vital do Rêgo) .
11.	Como a mencionada portaria foi publicada em 8/10/2009 e o ajuste em tela celebrado em 24/6/2009  (peça 1, p. 95) , ou seja, anterior à norma, sou favorável à aplicação do entendimento manifesto no Acórdão 1735/2017-TCU-Plenário, cujo efeito, no caso concreto, resulta no afastamento do débito.
12.	Sobre o débito referente à despesa de R$ 6.500,00, relativa à veiculação de propaganda ('260 spots de rádio de 30 segundos') , ante a não apresentação de declaração assinada da empresa de rádio contratada acerca da efetiva prestação do serviço, com o devido 'de acordo' do convenente, compreendo se tratar de falha de menor gravidade. Ademais, em situação análogas, este Tribunal, já deixou de imputar de débitos ' (...) quando o valor for ínfimo, situação em que os custos da cobrança mostram-se superiores ao objeto útil de eventual processo nesse sentido, tendo em foco os princípios da razoabilidade, da racionalidade administrativa e da economia processual' (v.g. Acórdão 3508/2006-TCU-Segunda Câmara, rel. Min. Walton Alencar Rodrigues, e Acórdão 6052/2010-TCU-Primeira Câmara) .
13.	Em consequência, opino no sentido de que as contas de Wélita Walquíria de França Silva Sales e Juliette Oliveira da Silva (J.O. Eventos) sejam julgadas regulares com ressalva, mediante reforma do acórdão adversado. Embora a segunda responsável não tenha recorrido, incide a seu favor o disposto no art. 281 do Regimento Interno.
14.	Por fim, ao contrário da posição externada pelo auditor, entendo que não ocorreu prescrição intercorrente a que se refere a Lei 9.873/1999. 
15.	Quando essa modalidade prescricional ocorre na fase interna da TCE, como é o caso, esta secretaria tem observado em suas manifestações que, em muitos casos, este exame fica prejudicado nos processos já em tramitação no TCU, constituídos anteriormente à decisão adotada pelo Supremo Tribunal Federal no Recurso Extraordinário 636.886. Isso porque, como a ação de ressarcimento até então era considerada imprescritível, as peças que compõem a TCE, elencadas no art. 10 da Instrução Normativa-TCU 71/2012, não contemplam informações pormenorizadas quanto ao andamento do procedimento de apuração no âmbito do órgão ou da entidade instauradora, o que obstaculiza neste estágio a conclusão por eventual paralisação processual por mais de três anos.
16.	Ante o exposto, divergindo dos pareceres precedentes (peças 113-114) , proponho que este Tribunal conheça do presente recurso e, no mérito, dê-lhe provimento, de modo a julgar regulares com ressalva as contas de Wélita Walquíria de França Silva Sales e Juliette Oliveira da Silva (J.O. Eventos) , com fundamento nos arts. 16, inciso II, e 18 da Lei 8.443/1992, em substituição aos comandos expressos nos subitens 9.2, 9.3, 9.4 e 9.5 do Acórdão 2588/2020-TCU-Segunda Câmara."
4. Por sua vez, o Ministério Público discordou das duas posições apresentadas pela Serur, sugerindo solução distinta, conforme o parecer a seguir transcrito (peça 117) :
	"Examina-se recurso de reconsideração interposto por Wélita Walquíria de França Silva Sales (peças 78 a 81) contra o Acórdão 2588/2020-TCU-Segunda Câmara (peça 63) , mediante o qual esta Corte julgou irregulares as contas da responsável, condenando-a em débito e aplicando-lhe a multa prevista no art. 57 da Lei 8.443/92, em razão de irregularidades na execução física e financeira do Convênio 572/2009, celebrado entre o Ministério do Turismo e o Município de Vertente do Lério/PE, com o objetivo de apoiar a realização do projeto intitulado 'Arraial Junino de Vertente do Lério' (peça 1, p. 61-95) .
Na instrução da Serur, constatou-se que os argumentos de mérito apresentados no recurso em tela não são suficientes para elidir as ocorrências apontadas nos autos e que fundamentaram a condenação imposta pelo Tribunal, sendo, por conseguinte, incapazes de alterar a deliberação recorrida (peça 113, p. 7-11) .
Contudo, admitindo a possibilidade de ocorrência de prescrição ressarcitória e punitiva segundo os critérios indicados pelo STF no julgamento da RE 636.886, concluiu-se que a prescrição intercorrente prevista na Lei 9.873/99 se configurou neste caso (peça 133, p. 4-7) , ante a ausência de qualquer ato que interrompesse o intervalo de três anos e seis meses observado entre o atendimento à diligência dirigida ao Ministério do Turismo, em 3/11/2015, e a elaboração de instrução pela SecexTCE, em 20/5/2019 (peças 22 e 29) .
Com base nessas análises, foram apresentadas propostas de encaminhamento alternativas, nos seguintes termos:
'10. Ante o exposto, submete-se à consideração superior a presente análise do recurso de reconsideração interposto por Wélita Walquíria de França Silva Sales contra o Acórdão 2588/2020-TCU-Segunda Câmara, propondo-se, com fundamento nos arts. 32, inciso I, e 33 da Lei 8.443/1992: 
a) conhecer do recurso e 
a.1)	em sede preliminar, reconhecer a prescrição das pretensões punitiva e ressarcitória com fundamento na Lei 9.873/1999 a fim de tornar sem efeito o acórdão recorrido; 
a.2)	no mérito, caso superada a preliminar, negar-lhe provimento.' (Grifei; peça 113, p. 11.) 
Por sua vez, em pronunciamento da unidade (peça 115) , o titular da Serur retomou os motivos da condenação da recorrente, quais sejam:
não comprovação, na prestação de contas, do efetivo pagamento dos cachês artísticos devidos às bandas Carta de Baralho, Cowboy's do Nordeste e Gatinha Manhosa, cujas apresentações foram intermediadas pela empresa Juliette Oliveira da Silva (J. O. Eventos) , contratada de forma direta, por indevida inexigibilidade de licitação (art. 25, inciso III, da Lei 8.666/93) , uma vez que não dispunha dos adequados contratos de exclusividade, registrados em cartório, conforme dispõe o Acórdão 96/2008-TCU-Plenário; e
não comprovação da efetiva realização do serviço de veiculação de propaganda ('260 spots de rádio de 30 segundos') , pois não foi encaminhada a declaração da empresa prestadora do serviço com o 'de acordo' do convenente (Nota Técnica de Reanálise MTur 373/2013; peça 1, p. 165) .
Em relação ao item 'a', o Secretário destacou que o convênio em tela foi assinado em 24/6/2009 (peça 1, p. 95) , antes da publicação da Portaria-MTur 153/2009, ocorrida em 8/10/2009, aplicando-se o entendimento manifesto no Acórdão 11787/2020-TCU-Primeira Câmara, cujo efeito, no caso concreto, resulta no afastamento do débito de R$ 90.000,00 (valor histórico) :
' (...) em convênios celebrados antes da Portaria MTur 153/2009, o Tribunal deve admitir a composição do nexo de causalidade com os documentos que comprovem o pagamento à empresa contratada, sem necessidade de apresentação dos recibos dos cachês, já que isso não era exigido do gestor à época.' (Voto condutor do Acórdão 11787/2020-TCU-Primeira Câmara.) 
Quanto ao item 'b', ponderou tratar-se de irregularidade de menor gravidade, e que o valor da despesa questionada, correspondente a R$ 6.500,00 (valor histórico) , não faria frente aos correspondentes custos processuais de cobrança.
Diante disso, opinou no sentido de reformar o acórdão adversado de modo a julgar regulares com ressalva as contas da Sra. Wélita Walquíria de França Silva Sales e da empresa Juliette Oliveira da Silva (J.O. Eventos) , observando que, embora a segunda responsável não tenha recorrido, incide a seu favor o disposto no art. 281 do Regimento Interno (peça 115, p. 3-4) .
II
Em relação à preliminar de prescrição, considero que se deve observar o entendimento predominante neste Tribunal de Contas, de que as ações de ressarcimento ao erário são imprescritíveis, consoante dispõe o Enunciado 282 da Súmula de Jurisprudência do TCU (Acórdão 415/2021-TCU-Plenário, 18604/2021-1ª Câmara, 781/2022-1ª Câmara e 1170/2022-1ª Câmara) ; aplicando-se os critérios estabelecidos no Acórdão 1441/2016-TCU-Plenário no concernente à prescrição da pretensão punitiva, que não ocorreu neste caso (peça 58, p. 6-7; peça 64, p. 3) .
No referente ao afastamento da parcela de débito correspondente às despesas com as bandas, alinho-me ao posicionamento do Secretário da Serur, que está devidamente respaldado nas recentes decisões deste TCU (Acórdão 1892/2020-TCU-Plenário, 11787/2020-1ª Câmara e 12494/2020-1ª Câmara) .
Das análises que precederam essa jurisprudência, depreende-se que foi considerado de excessivo rigor cobrar dos gestores comprovantes de pagamentos de cachês sem que houvesse previsão expressa nesse sentido nos termos de convênio. Assim, admitiu-se que a comprovação do nexo de causalidade nessas situações se desse mediante os adequados demonstrativos dos pagamentos realizados pelo convenente a favor da empresa intermediária (notas fiscais, extratos bancários, comprovantes de depósito, entre outros) , os quais, em relação aos presentes autos, podem ser aferidos à peça 25 (p. 14-16, 29 e 39-44) .
Porém, não se pode olvidar que o afastamento do débito, em caráter excepcional, não implica na descaracterização da conduta irregular atribuída à recorrente. A rigor, a contratação realizada no âmbito do Convênio 917/2009 teve origem irregular, pois os requisitos para se contratar sem licitação, por inexigibilidade, não se fizeram presentes (arts. 25, inciso III, e 26, caput, da Lei 8.666/93) .
Vale repisar que o termo do convênio foi claro ao especificar o contrato de exclusividade necessário ao pleno atendimento da Lei (Termo do Convênio, Cláusula Terceira, inciso II; peça 1, p. 71) , informação que também foi destacada no parecer jurídico que antecedeu a assinatura do ajuste (peça 1, p 55) . O desatendimento a esse item foi objeto de audiência dirigida à recorrente (peça 35, p. 2) , cujas razões de justificativa não foram acolhidas por ocasião do julgamento da TCE:
'3.24 Especificamente em relação ao item da audiência, cumpre frisar novamente que o Tribunal considera como irregulares as contratações diretas de artistas quando não intermediadas por seus representantes exclusivos, sendo estes aqueles que efetivamente possuem contrato de exclusividade firmado e regularmente registrado em cartório. Tal entendimento encontra-se consolidado em diversas decisões, a exemplo do Acórdão 96/2008-TCU-Plenário, relatado pelo Ministro Benjamin Zymler. 
3.25 Nesse sentido, cartas ou declarações de exclusividade circunscritas a determinados eventos ou datas específicas não são considerados suficientes para comprovar a exclusividade de representação. 
3.26 A responsável afirma que o procedimento por ela adotado era corriqueiro nas contratações em municípios do interior para diversas festividades. Contudo, o fato de a ocorrência ser comum não afasta seu caráter irregular, nem tem o condão de justificar a conduta da ex-gestora municipal. 
3.27 Dessa forma, não cabe acolhimento das razões de justificativa oferecidas para o item da audiência realizada. (Grifei, instrução de mérito; peça 58, p. 6.) 
10. O TCU pode incorporar os pareceres da unidade técnica e do MPTCU a estas razões de decidir.' (Grifei. Proposta de Deliberação do Acórdão 2588/2020-TCU-Segunda Câmara; peça 64.) 
É de amplo conhecimento que a contratação de empresa intermediária sem ambiente concorrencial tende a onerar indevidamente a Administração Pública. Veja-se que não constam dos autos quaisquer documentos capazes de evidenciar que os valores destinados aos shows estavam compatíveis com os praticados à época e que a margem de intermediação auferida pela contratada não foi excessiva.
Assim, a despeito do afastamento do débito referente aos cachês das bandas, persiste a irregularidade atribuída à ex-prefeita, o que enseja a manutenção do julgamento irregular de suas contas, bem como a aplicação de multa com fundamento no art. 58 da Lei 8.443/92.
Esse entendimento não se aplica à empresa Juliette Oliveira da Silva (J. O. Eventos) , posto que o seu chamamento aos autos se deu exclusivamente em razão de ter recebido pagamentos com recursos do convênio sem que houvesse a correspondente demonstração de que estes foram destinados aos pagamentos dos cachês artísticos.
Por fim, quanto ao débito remanescente, no valor histórico de R$ 6.500,00 (valor atualizado de R$ 17.097,30, considerando atualização monetária e juros de 31/7/2009 a 22/3/2022) , posiciono-me favorável à sua cobrança, tendo em vista que esta TCE se encontra em fase recursal, ou seja, praticamente todo o itinerário do processo já foi percorrido, não se mostrando oportuno ponderar sobre economia processual (Acórdãos 3540/2007-2 Câmara e 4562/2008-1 Câmara) .
Ante o exposto, com vênias por divergir dos encaminhamentos alvitrados pela unidade técnica (peças 113 e 115) , este representante do Ministério Público de Contas manifesta-se no sentido de que esta Corte conheça e, no mérito, dê provimento parcial ao presente recurso de reconsideração, alterando-se o Acórdão 2588/2020-TCU-Segunda Câmara (peça 63) a fim de:
excluir o nome da empresa Juliette Oliveira da Silva (J. O. Eventos) dos itens 9.2 e 9.3, acrescentando-se item específico referente ao julgamento de suas contas pela regularidade com ressalva;
reduzir o valor do débito imputado à Sra. Wélita Walquíria de França Silva Sales no item 9.2 à parcela de R$ 6.500,00 (subitem 9.2.1) , referente à veiculação de propaganda do evento ('260 spots de rádio de 30 segundos') , cuja execução não restou comprovada;
revisar o valor da multa aplicada à Sra. Wélita Walquíria de França Silva Sales no item 9.3, com fundamento no art. 57 da Lei 8.443/92, observando-se a proporcionalidade com o débito remanescente; e
incluir item referente à aplicação da multa fundamentada no art. 58 da Lei 8.443/92 à Sra. Wélita Walquíria de França Silva Sales, em decorrência da contratação irregular da empresa Juliette Oliveira da Silva (J. O. Eventos) , por indevida inexigibilidade de licitação (art. 25, inciso III, da Lei 8.666/93) ."
É o Relatório.

Walles Henrique de Oliveira Couto (24224/OAB-PE) e Mateus de Barros Correia (12170-E/OAB-PE), representando Wélita Walquíria de França Silva Sales.

Subprocurador-Geral Paulo Soares Bugarin

RECURSO DE RECONSIDERAÇÃO. TOMADA DE CONTAS ESPECIAL. CONVÊNIO. MINISTÉRIO DO TURISMO. REALIZAÇÃO DE EVENTO FESTIVO. AUSÊNCIA DE NEXO CAUSAL ENTRE OS RECURSOS FEDERAIS REPASSADOS E AS SUPOSTAS DESPESAS. CONTAS IRREGULARES. DÉBITO. MULTA. RECURSO DE RECONSIDERAÇÃO. CONHECIMENTO. VERIFICAÇÃO DA OCORRÊNCIA DA PRESCRIÇÃO INTERCORRENTE PREVISTA NO ART. 8º DA RESOLUÇÃO TCU 344/2022. ARQUIVAMENTO. Nos termos do art. 18 da Resolução TCU 344/2022, a prescrição somente pode ser reconhecida para os responsáveis em relação aos quais não tenha ocorrido, até a publicação da referida norma, o trânsito em julgado no TCU.

TOMADA DE CONTAS ESPECIAL (TCE)

Neste processo de tomada de contas especial, examina-se recurso de reconsideração interposto por Wélita Walquíria de França Silva Sales, ex-prefeita do Município de Vertente do Lério/PE, contra o Acórdão 2588/2020-TCU-Segunda Câmara, relator Ministro-Substituto André Luís de Carvalho, por meio do qual este Tribunal, entre outras medidas, julgou irregulares as contas da ora recorrente, imputando-lhe débito e aplicando-lhe multa.
2. A condenação decorreu de irregularidades relativas ao Convênio 572/2009, celebrado entre o Ministério do Turismo e o referido município, para a realização do evento "Arraial Junino de Vertente do Lério". 
3. Acerca da admissibilidade, ratifico a decisão monocrática do antigo relator, Ministro Raimundo Carreiro (peça 85) , no sentido de conhecer do recurso, porquanto cumpridos os requisitos previstos na legislação. 
4. No mérito, há divergências nas manifestações da unidade técnica e do Ministério Público.
5. O auditor da Serur (peça 113) , com a concordância do diretor (peça 114) , defende o reconhecimento da prescrição (intercorrente) das pretensões punitiva e ressarcitória com fundamento na Lei 9.873/1999, a fim de tornar sem efeito o acórdão recorrido, e, caso essa proposta não seja acolhida, que seja negado provimento ao recurso.
6. O titular da secretaria especializada (peça 115) entende que este Tribunal deve dar provimento ao recurso, de modo a julgar regulares com ressalva as contas de Wélita Walquíria de França Silva Sales e da empresa Juliette Oliveira da Silva (J.O. Eventos) .
7. Por seu turno, a Procuradoria sugere o provimento parcial do recurso e, por consequência: (i)  o julgamento das contas da empresa Juliette Oliveira da Silva (J. O. Eventos) pela regularidade com ressalva; (ii)  a redução do valor do débito imputado a Wélita Walquíria de França Silva Sales, com a revisão do valor da multa do art. 57 da Lei 8.443/1992 aplicada a essa responsável; (iii)  alteração, do art. 57 para o art. 58 da Lei 8.443/1992, do fundamento da parcela da multa imposta a Wélita Walquíria de França Silva Sales, correspondente à contratação indevida por inexigibilidade de licitação.
8. Acolho a proposta do auditor da Serur, que, a meu ver, se adequa ao novo regramento relativo à prescrição vigente a partir da edição da Resolução TCU 344/2022, como passo a demonstrar.
9. Conforme o art. 4º da norma, reproduzido a seguir, em casos como o que se analisa, a contagem do prazo prescricional deve partir da data em que houve a efetiva prestação de contas, o que ocorreu em 9/10/2009 (peça 1, p. 111) : 
"Art. 4º O prazo de prescrição será contado:
I - da data em que as contas deveriam ter sido prestadas, no caso de omissão de prestação de contas;
II - da data da apresentação da prestação de contas ao órgão competente para a sua análise inicial;
III - do recebimento da denúncia ou da representação pelo Tribunal ou pelos órgãos de controle interno, quanto às apurações decorrentes de processos dessas naturezas;
IV - da data do conhecimento da irregularidade ou do dano, quando constatados em fiscalização realizada pelo Tribunal, pelos órgãos de controle interno ou pelo próprio órgão ou entidade da Administração Pública onde ocorrer a irregularidade;
V - do dia em que tiver cessado a permanência ou a continuidade, no caso de irregularidade permanente ou continuada." (Grifos acrescidos) 
10. No que concerne às causas de interrupção do prazo prescricional, destaco que o art. 5º da referida resolução prevê o seguinte:
"Art. 5º A prescrição se interrompe:
I - pela notificação, oitiva, citação ou audiência do responsável, inclusive por edital; 
II - por qualquer ato inequívoco de apuração do fato;
III - por qualquer ato inequívoco de tentativa de solução conciliatória; 
IV - pela decisão condenatória recorrível.
 (...) " (Grifos acrescidos) 
11. Em sua instrução (peça 113) , o auditor da Serur identificou movimentações processuais que interromperam a contagem que se iniciou em 9/10/2009, as quais transcrevo a seguir (na instrução, elas estão agrupadas de acordo com as mesmas hipóteses do art. 5º, I, e art. 5º, II) :
"c) Interrupções por atos inequívocos de apuração dos fatos:
 (...) 
i) Parecer de Análise Técnica 322/2010, de 10/3/2010 (peça 1, p. 113-123) ;
ii) Nota Técnica de Reanálise 1104/2010, de 20/10/2010 (peça 1, p. 145-155) ;
iii) Nota Técnica de Reanálise 373/2013, de 10/4/2013 (peça 1, p. 163-169) 
iv) Nota Técnica de Reanálise Financeira 424/2013, de 29/7/2013 (peça 1, p. 209-213) ;
v) Instauração da presente tomada de contas especial, em 14/10/2013 (peça 1, p. 3) ;
vi) Relatório do Tomador de Contas Especial, de 21/8/2014 (peça 1, p. 249-255) ;
vii) Relatório de Auditoria, de 20/11/2014 (peça 1, p. 277-280) ;
viii) Certificado de Auditoria, de 21/11/2014 (peça 1, p. 281) ;
ix) Pronunciamento Ministerial, de 8/1/2015 (peça 1, p. 287) ;
x) Parecer do Ministério Público/TCU, de 28/9/2015 (peça 14) ;
xi) Diligência ao Ministério do Turismo promovida pelo Tribunal em 2/10/2015 (peça 20) ; e
xii) Instrução de unidade técnica desta Corte, de 20/5/2019 (peça 29) .
d) Interrupções pela citação dos responsáveis:
5.12.	A prescrição também é interrompida 'pela notificação ou citação do indiciado ou acusado, inclusive por meio de edital', nos termos do art. 2º, I, da Lei 9.873/1999. E, no regime dessa lei, a interrupção se dá pela citação propriamente dita, e não pelo despacho que a ordena. Com esse fundamento, houve a interrupção da prescrição em 24/7/2019 (peça 38) ." (Grifos acrescidos) 
12. Em virtude desses eventos, é possível concluir, com segurança, que as interrupções impediram que houvesse a prescrição de cinco anos prevista no art. 2º da Resolução TCU 344/2022. 
13. A despeito dessa conclusão, ao verificar o andamento processual, observo ter havido um lapso temporal superior aos três anos estabelecidos na Resolução TCU 344/2022 para que seja reconhecida a prescrição intercorrente. O art. 8º da norma trata do assunto:
"Art. 8º Incide a prescrição intercorrente se o processo ficar paralisado por mais de três anos, pendente de julgamento ou despacho, sem prejuízo da responsabilidade funcional decorrente da paralisação, se for o caso. 
§ 1º A prescrição intercorrente interrompe-se por qualquer ato que evidencie o andamento regular do processo, excetuando-se pedido e concessão de vista dos autos, emissão de certidões, prestação de informações, juntada de procuração ou subestabelecimento e outros atos que não interfiram de modo relevante no curso das apurações.
§ 2º As causas impeditivas, suspensivas e interruptivas da prescrição principal também impedem, suspendem ou interrompem a prescrição intercorrente." (Grifos acrescidos) 
14. Extraio dos autos que o relator original expediu despacho em 30/9/2015 (peça 15) , autorizando a realização de diligência ao Ministério do Turismo, o que foi materializado em 15/10/2015, por meio do ofício de peça 20 e do aviso de recebimento dos Correios (peça 21) . Em seguida, o primeiro ato processual relevante foi a juntada da nova manifestação da unidade técnica (peças 29 a 31) , em 28/5/2019, na qual houve o exame da resposta do órgão, sendo proposta, ao final, a realização de citação e audiência (que tinham sido sugeridas pela Procuradoria, peça 14, mas ainda não tinham sido efetuadas, apesar da autorização do relator a quo no referido despacho de peça 15) .
15. Destaco que as movimentações processuais desse intervalo entre 15/10/2015 e 28/5/2019 não têm, segundo o art. 8º, § 1º, da Resolução TCU 344/2022 (transcrito acima) , importância suficiente para obstar o andamento do prazo trienal que caracteriza a paralisação do processo e, por conseguinte, a prescrição intercorrente. Cito como exemplos: pesquisas de endereços para comunicações (peças 1517) ; despacho da Secex/AL (peças 18-19) encaminhando a ordem do relator para a realização das comunicações; e a resposta à diligência pelo ministério (peças 22-25) .
16. Assim, noto que, no interregno entre a diligência em 15/10/2015 e a emissão do novo parecer da unidade técnica em 2019, houve, de fato, o decurso de mais de três anos, sem que houvesse ato algum que configurasse a movimentação efetiva do processo, levando à conclusão de que houve prescrição intercorrente, segundo estabelece o art. 8º da Resolução TCU 344/2022.
17. Diante do exposto, acolhendo a proposta do auditor da Serur, entendo que este Tribunal deve dar provimento ao recurso de reconsideração interposto por Wélita Walquíria de França Silva Sales, tornando insubsistente o Acórdão 2588/2020-TCU-Segunda Câmara em relação à recorrente e arquivando o processo, nos termos do art. 11 da Resolução TCU 344/2022, em decorrência do reconhecimento da prescrição intercorrente ("Reconhecida pelo Tribunal a prescrição da pretensão punitiva e da pretensão ressarcitória em relação à totalidade das irregularidades, o processo deverá ser arquivado...") .
18. Por fim, cabe ressaltar que a análise da prescrição quanto à recorrente Wélita Walquíria de França Silva Sales, com fundamento na nova resolução, somente foi possível em razão da existência de recurso pendente de apreciação por este Tribunal quando da publicação da nova norma, que previu, em seu art. 18, que "O disposto nesta resolução aplica-se somente aos processos nos quais não tenha ocorrido o trânsito em julgado no TCU até a data de publicação desta norma". Dessa forma, a deliberação em discussão permanece inalterada quanto à empresa Juliette Oliveira da Silva (J. O. Eventos) , em relação a qual já ocorreu o trânsito em julgado.
Assim, voto para que o Tribunal acolha o acórdão que ora submeto a este Colegiado.
TCU, Sala das Sessões, em 22 de novembro de 2022.
ANTONIO ANASTASIA
Relator